臺灣高等法院刑事判決　　　　　　　 100年度交上訴字第62號
上　訴　人
即　被　告　陶韋傑
選任辯護人　陳冠宇律師
上列上訴人因公共危險等案件，不服臺灣臺北地方法院99年度交
訴字第116號，中華民國100年3月11日第一審判決（起訴案號：
臺灣臺北地方法院檢察署99年度偵字第21742號），提起上訴，
本院判決如下：
    主    文
上訴駁回。
    事  實
一、陶韋傑於民國99年7月9日6時54分許，駕駛其向友人李怡婷
    所借用車牌號碼5885-DX號之自用小客車，沿臺北市○○區
    ○○路由南往北方向行駛，行經臺北市○○區○○路、民生
    東路口時，本應注意汽車行駛至交岔路口時，應遵守燈光號
    誌，並應注意車前狀況，隨時採取必要之安全措施，而當時
    為日間有自然光線之晴天，現場為乾燥柏油路面，道路亦無
    障礙物，視距良好等情形，並無不能注意之情事，竟疏未注
    意及此，猶貿然於紅燈號誌時繼續直行，欲通過該路口，適
    Michael  James Davidson騎乘車牌號碼AKE-310號重型機車
    沿臺北市中山區○○○路由東往西方向行駛至該路口前停等
    紅燈，並於號誌變換為綠燈時，起步前行進入該路口，因陶
    韋傑閃煞不及，致Michael James Davidson所騎乘之重型機
    車左前車頭撞及陶韋傑所駕駛自用小客車之右前車身車並人
    車倒地，致受有左股骨幹開放性骨折、上頷骨骨折、左下頷
    體開放性骨折、左側肩部開放性傷口之傷害。詎陶韋傑知悉
    肇事致Michael James Davidson受傷後，竟未下車查看並報
    警等候警員前來處理，或通報及時救護，另基於肇事逃逸之
    犯意，逕自駕車逃逸離去。陶韋傑於逃逸離去後，仍於有偵
    查權之機關或公務員發覺上揭犯行為其所為前，即主動向臺
    北市政府警察局中山分局交通分隊承辦警察告知其為肇事者
    ，自首進而接受裁判。
二、案經Michael James Davidson訴請臺北市政府警察局中山分
    局報告臺灣臺北地方法院檢察署檢察官偵查起訴。
    理    由
一、本件被告陶韋傑所犯非死刑、無期徒刑、最輕本刑為3年以
    上有期徒刑之罪，或高等法院管轄第一審之案件，被告於本
    院審理程序中，就被訴事實為有罪之陳述，經告以簡式審判
    程序之旨，並聽取檢察官及被告之意見後，本院合議庭裁定
    依簡式審判程序進行審理；是本件之證據調查，依刑事訴訟
    法第273條之2規定，不受同法第159條第1項、第161條之2、
    第161條之3、第163條之1及第164條至第170條規定之限制，
    合先敘明。
二、上揭犯罪事實，業據被告迭於警詢、偵查及本院審理時坦承
    不諱，並經告訴人Michael  James Davids on於警詢中陳述
    本件車禍發生時其之行向交通號誌為綠燈，被告是闖紅燈及
    本件車禍發生之經過等語明確（參見偵查卷第6頁至第14 頁
    ），且與證人陳銘仁（即案發當時沿臺北市○○區○○路由
    北往南方向行駛，並在被告對向停等紅燈）於警詢及偵訊中
    證陳案發時其看見告訴人駕駛重型機車行經民生東路及吉林
    路口時，撞及闖紅燈之某車牌號碼前4碼為5850號自小客車
    之右前車身，因而受傷，之後自小客車之駕駛逃逸離去，其
    未能記下該肇事自小客車之後2碼號碼之情形（參見偵查卷
    第15頁至第20頁、第41頁、第69頁）相符。此外，並有馬偕
    紀念醫院乙種診斷證明書1紙、臺北市政府警察局交通警察
    大隊99年8月19日北市警交大事字第09932073700號函暨檢附
    之道路交通事故現場圖、臺北市政府警察局中山分局交通分
    隊道路交通事故補充資料表、道路交通事故調查報告表(一)、
    (二)各1份、車輛詳細資料報表2紙、照片9幀等（見偵查卷第
    32頁至第34頁、第37頁至第38頁、第42頁至第43頁、第49頁
    至第56頁）在卷可稽。是被告之自白核與事實相符，應可採
    信。
三、至檢察官以被告於偵查中自承案發時，是受車主之僱用擔任
    司機，而認定被告係以駕車行為為業務之人，被告就本件應
    構成刑法第284條第2項前段之業務過失傷害罪等語。惟按被
    告之自白，雖為證據之一種，但必與事實相符者為限，若其
    自白顯有疑義，而審理事實之法院，就其職權調查之所得，
    仍未能證明其自白確與事實相符者，自不得據為認定犯罪事
    實唯一之基礎（最高法院18年上字第1087號判例意旨參照）
    。次按刑法上所謂業務，係指個人基於其社會地位繼續反覆
    所執行之事務，包括主要業務及其附隨之準備工作與輔助事
    務在內。此項附隨之事務，並非漫無限制，必須與其主要業
    務有直接、密切之關係者，始可包含在業務概念中，而認其
    屬業務之範圍（最高法院89年台上字第8075號判例意旨參照
    ）。被告於原審審理時辯稱其並非以駕車為業之人，只是在
    案發時向友人李怡婷借車，事實上其沒有任何收入資料，因
    為覺得講無業不好聽，在偵訊時也只是想說全部認罪，所以
    檢察官說是業務過失傷害，其也承認等語。而原審分別調取
    被告之勞、健保投保資料、97年及98年之財產申報情況，查
    知被告之健保投保單位並非任職機關，而係新北市永和區公
    所，另自95年9月4日勞保退保之後迄至99年12月間，亦無勞
    工保險投保生效紀錄，且被告於97年及98年間，亦無薪資收
    入等情，有法務部-健保資訊連結作業1紙、稅務電子閘門財
    產所得調件明細表2份及勞工保險局函文1紙（見原審卷第19
    頁至第23頁、第26頁）在卷可稽。此外，證人李怡婷於原審
    審理時亦具結證述：我及配偶與被告是認識4、5年的朋友，
    平常會打電話聯絡。就我所知被告在案發前沒有在工作，我
    是家管，先生則是在成衣製造公司上班，系爭自用小客車是
    我買的，我跟先生都會開，只供做家庭使用，不會用在公司
    業務上，系爭自用小客車除非借給朋友，不然平常都停在我
    泰山的住處。被告平常會跟我借車，但我不會問用途，我是
    在案發前一天，即99年7月8日下午到傍晚的那一段時間借車
    給被告，被告去我泰山仁愛路住處把車開走，但是沒有說借
    車的原因，案發前，被告並沒有受僱於我或我先生而從事駕
    駛工作。至於為何被告在偵查中說車禍前接到車主的電話，
    要其把車從松江路開回內湖的車庫及說是受僱於車主的原因
    ，我並不知道。但被告平常在外面不會跟別人說是受僱於車
    主，我也不會拜託被告移車或開車子去接我等語明確（參見
    原審卷第48頁背面至第51頁）。是交互參酌上揭證人證詞及
    卷附證據資料，僅能證明被告於案發時係駕駛向友人所借之
    自小客車，尚無證據足以證明被告於偵訊中自白受僱於車主
    而以駕駛為業之陳述與事實相符。復查，無其他積極證據足
    認被告上開駕車行為，與其何業務有何直接、密切之關係，
    自難率斷被告為從事業務之人，令負業務過失傷害罪責。是
    檢察官此部分所指，尚有誤會。
四、論罪科刑
  (一)核被告所為，係犯刑法第284條第1項前段之過失傷害罪及第
    185條之4之肇事致人受傷逃逸罪。檢察官認被告係以駕車行
    為為業務之人，認被告應構成刑法第284條第2項前段之業務
    過失傷害罪，依前所述，即有未洽，惟因其基本事實同一，
    法院自應予審理，並變更起訴法條。
  (二)被告所犯上開2罪，犯意各別，行為互殊，應予分論併罰。
  (三)被告於肇事後雖離開現場而逃逸，而證人陳銘仁於案發當日
    9時38分僅告訴警員其所看見肇事車輛之部分車牌（即前4碼
    號碼5850），而未能告知全部車牌號碼，故承辦員警並未能
    及時查出肇事車輛及駕駛人為何，直至被告於案發當日16時
    11  分前往臺北市政府警察局中山分局交通分隊告知警員本
    件為其所肇事後，始得知犯罪行為人為被告，是被告雖於肇
    事後逃逸離去，惟仍於有偵查權之機關或公務員發覺上揭犯
    行為其所為前，即主動供出犯行，並接受裁判，此有北市○
    ○○○○道路交通事故肇事人自首情形紀錄表1紙（見偵查
    卷第46頁）存卷可參，堪認被告自首犯罪，故應依刑法第62
    條前段之規定均減輕其刑。
  (四)至於被告所執領之汽車駕駛執照，其有效期限雖至99年5月
    12日止，此除經被告坦認在卷外（參見原審卷第55頁背面）
    ，亦有卷附之公路監理電子閘門系統查詢資料1份可資佐參
    （見原審卷第62頁），是以被告係在其汽車駕照逾期未換發
    新照前肇事致生本件事故，惟逾期未換發新照僅屬行政管理
    問題，難認在未換發新照前駕駛車輛即有增加危險性而有依
    道路交通管理處罰條例第86條第1項規定：「汽車駕駛人，
    無駕駛執照駕車、酒醉駕車、吸食毒品或迷幻藥駕車、行駛
    人行道或行經行人穿越道不依規定讓行人優先通行，因而致
    人受傷或死亡，依法應負刑事責任者，加重其刑至二分之一
    。」加重其刑之理由（司法院（82）廳刑一字第05283號法
    律問題研究意見參照），併予敘明。
五、原審審酌被告無前科紀錄，有本院被告前案紀錄表1紙在卷
    可證，素行尚佳；未能遵守道路交通安全規則，貿然闖紅燈
    而肇事，過失程度重大，且告訴人所受傷勢亦不輕，迄今仍
    未能與告訴人達成和解並賠償其損害；惟衡酌其犯後坦承犯
    行及高中畢業之智識程度、家境小康之經濟狀況等一切情狀
    ，分別量處過失傷害罪有期徒刑4月，肇事逃逸罪有期徒刑6
    月，定應執行有期徒刑8月，並諭知易科罰金之折算標準。
    其認事用法，核無違誤，量刑亦屬妥適，被告上訴意旨指摘
    原審判決量刑仍嫌過重云云，惟刑之量定，為求個案裁判之
    妥當性，法律賦予法院裁量之權，量刑輕重，屬為裁判之法
    院得依職權自由裁量之事項，苟其量刑已以行為人之責任為
    基礎，並斟酌刑法第57條各款所列情狀，在法定刑度內，酌
    量科刑，如無偏執一端，致明顯失出失入情形，上級審法院
    即不得單就量刑部分遽指為不當或違法，原判決關於被告科
    刑部分，業已以被告之責任為基礎，審酌刑法第57條之各款
    情狀，並未逾法定刑度，不能任意指摘為違法。是被告之上
    訴為無理由，應予駁回。
據上論斷，應依刑事訴訟法第368條，判決如主文。
本案經檢察官許仲瑩到庭執行職務。
中    華    民    國   100    年    7     月    26    日
                  刑事第十三庭審判長法  官  曾德水
                                    法  官  王復生
                                    法  官  楊貴雄
以上正本證明與原本無異。
過失傷害部分，不得上訴。
肇事逃逸部分，如不服本判決，應於收受送達後10日內向本院提
出上訴書狀，其未敘述上訴之理由者並得於提起上訴後10日內向
本院補提理由書（均須按他造當事人之人數附繕本）「切勿逕送
上級法院」。
                                    書記官  廖純瑜
中    華    民    國   100    年    7     月    26    日